【裁判字號】    96,交聲,764
【裁判日期】    970229
【裁判案由】    聲明異議
【裁判全文】
臺灣高雄地方法院交通事件裁定         96年度交聲字第764號
原處分機關  交通部公路總局高雄區監理所
異  議  人  甲○○
上列異議人因違反道路交通管理處罰條例案件，對於交通部公路
總局高雄區監理所96年8 月9 日所為之高監營裁字第裁88-N0000
0000號處分聲明異議，本院裁定如下：
    主  文
異議駁回
    理  由
一、原處分意旨略以：異議人即受處分人甲○○於民國96年6 月
    5 日18時57分許，駕駛車號QZ-U2 號營業一般拖板車，因有
   「 違反道路交通安全規則因而肇事致人死亡」之違規行為，
    經警製單舉發，乃依道路交通管理處罰條例第61條第1 項第
    4 款規定吊銷駕駛執照，並依同條例第67條第3 項規定（漏
    引）裁處1 年內禁考。
二、異議意旨略以：異議人因本件過失致人於死部分在高雄地方
    法院檢察署檢察官偵查中，是否受刑事處罰尚未明瞭，原處
    分機關逕行裁決，有違行政罰法第24條「一事不二罰」原則
    之嫌。又本件被害人係因撞擊異議人停放之托板車後倒地，
    遭其他車輛碾壓方死亡，本件車禍責任歸屬不明，且原舉發
    單位高雄縣林園分局亦函稱「本案肇事責任認定，尚待法院
    裁決」等語，原處分以異議人違反道路交通管理處罰條例第
    61條第1 項第4 款規定為由，吊銷異議人之駕駛執照，尚有
    疑義。
三、按任何人不得利用道路放置拖車、貨櫃或動力機械，道路交
    通安全規則第140 條訂有明文。又按汽車駕駛人，駕駛汽車
    違反道路交通安全規則，因而肇事致人死亡，吊銷其駕駛執
    照，亦為道路交通管理處罰條例第61條第1 項第4 款所明定
    。經查：
(一)異議人於96年6 月5 日，將車號QZ-U2 號營業一般拖板車停
    放於高雄縣林園鄉○○○路3 號「東聯化工公司」門口車道
    上，未設任何警告標誌，嗣同日18時57分許，適有被害人陳
    俊宏騎乘車牌號碼OPT-143 號重型機車行經該處，因閃避不
    及撞擊前開托板車後倒地，復遭不明車輛碾壓後死亡等情，
    為異議人於異議狀中及警詢、偵訊中所坦承，核與證人李永
    進、劉敏郎、黃羅佑麟於警詢及偵訊中之證言相符，並有現
    場圖、現場照片、道路交通事故調查報告表、相驗屍體證明
    書、職務報告等可資佐證，業經本院調閱臺灣高雄地方法院
    檢察署96年度偵字第16802 號相關卷宗審閱無訛，此情已足
    認定。
(二)異議人雖爭執本件其並無肇事責任，然就某事件是否與某行
    為有因果關係，我國法院實務皆採「相當因果關係」說，而
    所謂相當因果關係，係指依經驗法則，綜合行為當時所存在
    之一切事實，為客觀之事後審查，認為在一般情形下，有此
    環境、有此行為之同一條件，均可發生同一之結果者，則該
    條件即為發生結果之相當條件，行為與結果即有相當之因果
    關係。反之，若在一般情形下，有此同一條件存在，而依客
    觀之審查，認為不必皆發生此結果者，則該條件與結果不相
    當，不過為偶然之事實而已，其行為與結果間即無相當因果
    關係，最高法院76年台上字第192 號判例闡釋甚明。查本件
    異議人於18時57分許路上車輛甚多之情形下，將板車任意停
    放路邊而不設警告標誌，導致被害人陳俊宏撞擊板車倒地，
    在一般情形下，隨後而來之車輛難以閃避，被害人遭其他車
    輛碾斃之可能性極高，應跟可發生同一之死亡結果，故本件
    被害人縱係因其他車輛碾壓而亡，仍屬情理之中，並未偏離
    正常事態之發展，異議人之行為與被害人之死亡，自有相當
    因果關係，臺灣省高屏澎區車輛行車事故鑑定委員會及臺灣
    省車輛行車事故覆議鑑定委員會亦均認異議人之行為為本件
    車禍發生之次因，足認異議人確有「違反道路交通安全規則
    ，因而肇事致人死亡」之違規。又林園分局之回函雖稱可待
    法院判決釐清肇事責任，然此僅係該分局之建議，尚無拘束
    原處分機關或本院之效力，附此敘明。
(三)按一行為同時觸犯刑事法律及違反行政法上義務規定者，依
    刑事法律處罰之。但其行為應處以其他種類行政罰或得沒入
    之物而未經法院宣告沒收者，亦得裁處之，行政罰法第26條
    第1 項定有明文，本件異議人之行為，固可能同時觸犯刑法
    過失致死罪及違反行政法上義務規定，然過失致死依刑法規
    定得處有期徒刑、拘役或罰金，與吊銷駕照此一行政罰之種
    類均不相同，揆諸前揭法條意旨，原處分機關自得裁處吊銷
    異議人駕照，異議人陳稱違反一事不二罰原則，容有誤會。
(四)綜上所述，本件舉發單位之執勤員警認定異議人有「違反道
    路交通安全規則因而肇事致人死亡」之違規行為，而對異議
    人製單舉發，原處分機關進而依道路交通管理處罰條例第61
    條第1 項第4 款規定吊銷駕駛執照，並依同條例第67條第3
    項規定（漏引）裁處1 年內禁考，洵無違法或不當之處，應
    予維持。異議人執持上揭情詞，對原處分機關所為之裁決處
    分聲明異議，核無理由，應予駁回。
據上論斷，應依道路交通案件處理辦法第19條，裁定如主文。
中    華    民    國    97    年    2     月    29    日
                  交通法庭  法  官   王奕勛
以上正本證明與原本無異。
如不服本裁定，應於收受送達後5 日內向本院提出抗告狀。
中    華    民    國    97    年    3     月    6     日
                            書記官   林晏光


司法院資訊處製作；財團法人民間司法改革基金會備份。
